【裁判字號】    97,交聲,2041
【裁判日期】    970922
【裁判案由】    聲明異議
【裁判全文】
臺灣高雄地方法院交通事件裁定        97年度交聲字第2041號
原處分機關  交通部公路總局高雄區監理所
異  議  人  甲○○
                      6號9樓.
上列受處分人因聲明異議案件，對於交通部公路總局高雄區監理
所97年8 月20日所為之處分（原處分：高監營裁字裁80-N000000
00號），聲明異議，本院裁定如下：
    主  文
原處分罰鍰超過新臺幣貳萬伍仟元部分撤銷。
上開撤銷部分，甲○○不罰。
其他異議駁回。
    理  由
一、異議意旨略以：異議人即受處分人甲○○於民國96年1 月9
    日下午7 時25分許，酒後騎乘車牌號碼WWN-018 號之機車，
    行經高雄縣鳥松鄉○○路141 號前，因不勝酒力，操控能力
    降低，為警攔檢當場查獲，此行為業經高雄地方法院檢察署
    檢察官於96年2 月25日以96年度偵字第3266號為緩起訴處分
    ，並命異議人立悔過書、向國庫支付新臺幣（下同）2 萬元
    確定，異議人亦已依緩起訴內容履行，原處分機關仍裁決罰
    鍰4 萬5000元，吊扣駕駛執照12個月及施以道安講習等，即
    有違「一事不二罰」之原則，爰依法聲明異議。
二、按道路交通管理處罰條例第35條第1 項第1 款規定：汽車駕
    駛人，駕駛汽車經測試檢定有下列情形之一者，處1 萬5000
    元以上6 萬元以下罰鍰，並當場移置保管其車輛及吊扣其駕
    駛執照1 年；因而肇事致人受傷者，並吊扣其駕駛執照2 年
    ；致人重傷或死亡者，吊銷其駕駛執照，並不得再考領：一
    、酒精濃度超過規定標準。又汽車駕駛人，有下列情形之一
    者，應接受道路交通安全講習：……二、有第35條第1項 規
    定之情形，道路交通管理處罰條例第24條第1 項第2 款亦定
    有明文。復按「一行為同時觸犯刑事法律及違反行政法上義
    務規定者，依刑事法律處罰之。但其行為應處以其他種類行
    政罰或得沒入之物而未經法院宣告沒收者，亦得裁處之。前
    項行為如經不起訴處分或為無罪、免訴、不受理、不付審理
    之裁判確定者，得依違反行政法上之義務規定裁處之」、「
    違反行政法上義務而受罰鍰、沒入或其他種類行政罰之處罰
    時，適用本法。但其他法律有特別規定者，從其規定」，行
    政罰法第26條、第1 條分別定有明文。而上開道路交通管理
    處罰條例第35條第1 項第1 款規定，係對行為人違反行政法
    上義務規定之裁處，且該條例關於一行為同時觸犯刑事法律
    及違反行政法上義務規定者，並無特別規定，故若汽車駕駛
    人單一酒後駕車之行為，經測試檢定酒精濃度超過規定標準
    ，而同時涉有刑法第185 條之3 公共危險罪嫌時，道路交通
    管理處罰機關除有行政罰法第26條第1 項但書得處以其他種
    類行政罰者之情形，方得裁處其他種類行政罰外，關於罰鍰
    部分，即應依上開行政罰法第26條及道路交通管理處罰條例
    第10條規定移送該管地方法院檢察署處理，不得逕依道路交
    通管理處罰條例第35條第1 項第1 款規定，裁處行為人罰鍰
    之行政罰。
三、再按被告所犯為死刑、無期徒刑或最輕本刑3 年以上有期徒
    刑以外之罪，檢察官參酌刑法第57條所列事項及公共利益之
    維護，認以緩起訴為適當者，得定1 年以上3 年以下之緩起
    訴期間為緩起訴處分，其期間自緩起訴處分確定之日起算，
    刑事訴訟法第253 條之1 第1 項定有明文。而行政罰法第26
    條已明揭一事不二罰之原則，亦即應受行政罰之行為如經不
    起訴處分或為無罪、免訴、不受理、不付審理之裁判確定者
    ，始得依違反行政法上義務規定裁處之。上開法條規定並未
    包括「緩起訴處分」在內，蓋因「緩起訴處分」最終得使被
    告免於刑事訴追之效果，與「不起訴處分」之效果雖屬相同
    ，惟緩起訴處分另須於一定期間內遵守或履行刑事訴訟法第
    253 條之2 各款所規定之事項，若有同法第253 條之3 第1
    項各款情形，檢察官仍得依職權或依告訴人之聲請，將緩起
    訴處分撤銷，故緩起訴處分之性質顯與不起訴處分不完全相
    同，仍有處罰之實質意涵在內。爰此，本於對受處分人不利
    益之規定不得任意擴張解釋之原則，自不得類推適用，而認
    應受行政罰之行為經緩起訴處分，仍得依違反行政法上之義
    務規定裁處之。
四、經查：異議人在飲酒後呼氣酒精濃度超過每公升0.63毫克情
    形下，騎乘車牌號碼WWN-018 號之機車行經高雄縣鳥松鄉○
    ○路141 號前，因不勝酒力而行車操控不穩，為警攔檢當場
    查獲，原處分機關乃以駕駛人酒精濃度超過規定標準為由，
    依道路交通管理處罰條例第35條第1 項第1 款，裁處罰鍰4
    萬5000元、吊扣駕駛執照12個月、施以道路安全講習，有交
    通部公路總局違反道路交通管理事件裁決書附卷可稽。又異
    議人因上開酒後駕車案件，業經高雄地方法院檢察署檢察官
    於96年2 月28日日以96年度偵字第3266號為緩起訴期間1 年
    、命被告向國庫繳交2 萬元、書立悔過書之緩起訴處分，該
    緩起訴處分於96年3 月21日確定，異議人已於96年5 月21日
    依緩起訴內容繳交2 萬元，嗣該案件緩起訴期間於97年3 月
    24日屆滿，緩起訴處分未經撤銷等事實，業經本院依職權調
    卷臺灣高雄地方法院檢察署96年度緩字第1008號緩起訴執行
    全卷核對高雄地方法院檢察署檢察官96年度偵字第3266號緩
    起訴處分書、臺灣高等法院高雄分院檢察署96年度上職議字
    第1145號處分書、臺灣高雄地方法院檢察署96年5 月21日沒
    金字第96001002號自行收納款項統一收據無訛。異議人所受
    之緩起訴處分固非刑法所定刑罰之種類，然已對異議人名譽
    、心理產生相當制約並影響被告之財產等權益，亦應可實質
    該當行政罰法第26條第1 項之「依刑事法律」之處罰。據此
    ，原處分機關依道路交通管理處罰條例第35條第1 項第1 款
    規定，對異議人上開酒後駕車之違規行為予以裁罰時，除其
    行為應處以其他種類行政罰即吊扣駕駛執照12個月及施以道
    路安全講習部分，仍得予以裁處外，裁處罰鍰部分，自不得
    再科處行政罰對於異議人予以重複處罰。惟因異議人所支付
    之緩起訴處分金僅有2 萬元，參照上開道路交通管理處罰條
    例第35條第8 項規定意旨，異議人尚須補繳該等不足部分之
    罰鍰即2 萬5000元，始為適法，臺灣高等法院高雄分院97年
    度交抗字第184 號裁定亦採此一見解，爰此，原處分機關逕
    以異議人酒精濃度超過規定標準，而對其裁處罰鍰超過2 萬
    5000元部分，尚有未洽。
五、綜上，原處分機關上開罰鍰之行政裁罰，即有未洽，應由本
    院撤銷原處分其中超過2 萬5000元之部分，以資適法。至於
    原處分罰鍰2 萬5000元、吊扣駕駛執照12個月及施以道路安
    全講習等部分，異議並無理由，應予駁回。
據上論斷，應依道路交通案件處理辦法第19條、第20條前段，裁
定如主文。
中    華    民    國    97    年    9     月    22    日
                      交通法庭  法  官  施介元
以上正本證明與原本無異。
如不服本裁定，應於收受送達後5 日內向本院提出抗告狀。
中    華    民    國    97    年    9     月    22    日
                                書記官  葉玉芬


司法院資訊處製作；財團法人民間司法改革基金會備份。
